臺灣高等法院刑事判決　　　　　99年度重上更(四)字第206號
上　訴　人
即　被　告　魏子堅
指定辯護人　本院公設辯護人　郭書益
上　訴　人
即　被　告　劉少林
選任辯護人　張淑美律師
　　　　　　王彩又律師
　　　　　　許美麗律師
上列上訴人即被告等因違反貪污治罪條例等案件，不服臺灣新竹
地方法院八十九年度訴字第三二號，中華民國八十九年十一月二
十八日第一審判決（起訴案號：臺灣新竹地方法院檢察署八十八
年度偵字第四四二六號），提起上訴，經判決後，由最高法院第
四次發回更審，本院判決如下：
    主  文
原判決撤銷。
魏子堅共同連續行使偽造公文書，足以生損害於公眾及他人，處
有期徒刑參年陸月，減為有期徒刑壹年玖月。
劉少林無罪。
    事  實
一、魏子堅自民國八十六年起至八十七年十月十五日止為新竹縣
    環境保護局（下簡稱新竹縣環保局）第二課約聘人員，承辦
    關於空氣、水、噪音污染稽查等業務，為依法令服務於地方
    自治團體所屬機關，而具有法定職務權限之公務員，亦為依
    法令從事於公務之人員，另廖振明（於八十九年六月二十七
    日更名為廖威權，並於八十九年八月三十一日死亡）與魏志
    平（另案由臺灣新竹地方法院檢察署檢察官以九十六年度偵
    字第六二九八號行使偽造公文書罪嫌提起公訴，並由臺灣新
    竹地方法院分九十七年度訴字第三一六號偽造文書案件審理
    ，現通緝中）均為販賣廢土證明之業者，皆知悉臺北縣政府
    工務局對於營建廢棄土之管制作業，要求建商、營造廠商在
    取得建照後、申報開工前，需提出依臺灣省政府八十七年二
    月五日頒布之「臺灣省營建工程剩餘土石方處理及資源堆置
    場所設置管理要點」第十三條至第十七條規定：建築工程剩
    餘土石方，應由承造者提出剩餘土石方處理計劃申請「主管
    建築機關」核備，經核可後，由當地縣（市）主管建築機關
    發給運送憑證及處理紀錄表；並應報請處理地點之縣市主管
    建築機關備查等規定，向各當地縣（市）主管建築機關取得
    處理所開挖之土方棄置計畫、棄土同意書，開工後放樣勘驗
    前，需陳報土方處理完成證明、完成棄土證明（即棄土同意
    書，下稱棄土同意書），致使位於臺北縣建築工程之建商、
    營造廠商亟需取得上開由當地縣（市）主管建築機關所發給
    之棄土同意書。
二、緣廖振明查知地主楊煥通所有之新竹縣新埔鎮○○段二二五
    九地號等八筆土地未經許可擅自採取土地，經新竹縣政府於
    八十六年十二月二十二日以八六府地用字第一三九三六六號
    函要求回填土方恢復原狀，另得知陳春金開設之金鑫工股有
    限公司承包位於臺北縣地區之五成建設股份有限公司承建臺
    北縣八六股建字第一一九四號建照之地下室土方開挖工程，
    所開挖之五千立方公尺土方，其中一千五百立方公尺之廢土
    需運棄，廖振明乃與陳春金約定以每立方公尺新臺幣（下同
    ）一百三十元之代價，提供可當作前揭工程向臺北縣政府工
    務局申報開工之棄土同意書。廖振明隨即向欣築營造有限公
    司（設址於苗栗縣大湖鄉○○村○鄰○○路一００號，下簡
    稱欣築公司）借牌使用，於八十七年一月間，以欣築公司名
    義與地主楊煥通簽立委託整地同意書，承包新竹縣新埔鎮○
    ○段二二五九、二二六二、二二六三、二二六四、二二六六
    、二二六七地號等六筆土地之回填整地工程後，而於八十七
    年二月五日以八七欣築字第０二０五號函向新竹縣環保局表
    示「本公司擬自森城建設股份有限公司取得臺北縣核發建築
    執照八四建字第五五二號工程天然土數量五萬八千五百立方
    公尺，願無償提供新竹縣新埔鎮○○段二二五九地號等八筆
    土地填土以利耕作」，新竹縣環保局承辦人員魏子堅就該函
    簽擬「一、副存。二、加強稽核」等語呈核。廖振明因見上
    開新竹縣環保局回函發現與其有同窗情誼之魏子堅係屬新竹
    縣環保局任職之公務員，認有機可趁，乃思以偽造新竹縣環
    保局環保備查函當作前揭工程向臺北縣政府工務局之棄土同
    意書，遂與魏子堅連絡，詎魏子堅及廖振明均明知依前揭臺
    灣省政府八十七年二月五日頒布之「臺灣省營建工程剩餘土
    石方處理及資源堆置場所設置管理要點」第十三條至第十七
    條之規定，僅新竹縣政府建設局（新竹縣政府工務局於八十
    八年十二月七日始依新竹縣政府組織自治條例成立，故當時
    「臺灣省營建工程剩餘土石方處理及資源堆置場所設置管理
    要點」所指之當地縣（市）主管建築機關係新竹縣政府建設
    局）得核發前揭棄土同意書，新竹縣環保局並非營建工程申
    報棄土之主管機關，二人竟共同基於行使偽造公文書之概括
    犯意聯絡，由廖振明先行擬具備查函手稿（未查扣），再由
    魏子堅於八十七年三月十九日前某日，在其新竹縣環保局辦
    公室內，以電腦繕打「新竹縣環保局八十七年三月十九日八
    七環二字第一八一０號函」。其主旨為：「有關貴公司函報
    願無償提供新埔鎮○○段二二五九等六筆土地填土以利恢復
    土地原狀乙案，請確實依說明辦理，復請查照。其說明欄二
    載明：貴公司申請願無償提供新埔鎮○○段二二五九等六筆
    土地回填工程天然土；（八六）莊建字第五六六號建照、土
    方數量一萬二千五百立方公尺，（八六）莊建字第一一六一
    號建照、土方數量一萬九千三百立方公尺、（八六）莊建字
    第０二五號建照、土方數量二千五百立方公尺、（八六）股
    建字第一一九四號建照、土方數量五千立方公尺，合計六萬
    一千八百立方公尺，以利恢復土地原狀乙案，本局已予列管
    備查，惟運送及回填過程中請不得有塵土飛揚、污染路面或
    夾帶廢棄物及有毒物質等違反環保法令之污染情事，否則本
    局將依規嚴處，另土方回填完成後，請貴公司逕行出具完成
    報告書」等字句，再前往收發室趁掌管局長簡宗昌簽名章、
    校對章職務之曾臆霖不注意之際，盜蓋「局長簡宗昌」簽名
    章之印章及校對章之印章於該公函上，而偽造該公文書後，
    持交廖振明寄送臺北縣政府工務局、交付陳春金等人而行使
    之，以充作前揭（八六）股建字第一一九四號等四件工程向
    臺北縣政府工務局之棄土同意書，並以副本副知臺北縣政府
    工務局建管課。由於新竹縣環保局並非營建工程申報棄土之
    主管機關新竹縣政府建設局，上開函文自非有效之棄土同意
    書，惟臺北縣政府工務局於接獲前揭函文後未察竟未予依法
    退件，猶依上開函件核准該建照工程放樣勘驗，並於勘驗核
    准後，依往例併同原函文申報之棄土同意書，以臺北縣政府
    工務局八十七年三月三十日八七北工建字第Ｋ００九二號函
    詢新竹縣環保局是否確實核發八七環二字第一八一０號函，
    魏子堅與廖振明復承前概括行使偽造公文書之概括犯意聯絡
    ，於八十七年四月二日前一、二日，在新竹縣環保局魏子堅
    辦公室內以相同手法，共同偽造「新竹縣環保局八十七年四
    月二日八七環二字第三三六六號函」公文書，再函覆臺北縣
    政府工務局建管課，並於說明二表明：「有關築欣營造有限
    公司申請於本縣新埔鎮○○段二二五九地號等六筆土地填土
    以利恢復土地原狀乙案，本局已於八十七年三月十九日八七
    環二字第一八一０號函列管備查在案（副本諒達）。」等字
    句，以回覆予臺北縣政府工務局而行使，足以生損害於新竹
    縣政府建設局所掌管之核發棄土同意書業務管理、新竹縣環
    保局環保備查函之業務管理、臺北縣政府工務局對於建築工
    程放樣與否之正確性及簡宗昌、曾臆霖。
三、魏志平於八十七年五月間經真實姓名年籍不詳綽號「阿龍」
    之成年友人介紹，得知廖振明能取得新竹縣環保局之環保備
    查函以充作交付予臺北縣政府工務局之棄土同意書，遂與廖
    振明合作，分由魏志平負責與新竹縣地區之地主協商承包回
    填土方工程，廖振明則負責向鍾錦能借用勇博營造有限公司
    （設址於臺北市○○○路○段一一九巷二十二號，下簡稱勇
    博公司）牌照提出申請，隨即於八十七年七月十三日由廖振
    明以勇博公司名義向新竹縣環保局提出報備函，主旨載明「
    有關本公司承攬關西鎮○○○段一二九地號等二十七筆土地
    之『農地改良計劃』回填土整地工程，計劃內回填土方二十
    二萬八千六百零五立方公尺擬由臺北縣政府工務局核發：（
    八六）樹建字第一三三二號土方四千三百立方公尺，（八六
    ）中建字第七五一號土方六萬五千五百立方公尺，（八六）
    中建字第一八二一號土方一萬二千九百立方公尺，（八七）
    重建字第二二八號土方十萬零九千五百立方公尺，（八六）
    重建字第七四七號土方二萬五千三百立方公尺，（八六）重
    建字第七四０號土方六千三百立方公尺等六建照工程剩餘土
    方共二十二萬三千八百立方公尺提供回填使用乙案，懇請貴
    局惠予同意列管備查」等字句，魏子堅於收文後，因認新竹
    縣環保局祕書劉少林曾於八十七年七月間某日，經由劉少林
    之舊識姜彰昇與上述業者廖振明、魏志平在新竹縣竹北市御
    歡樓飲宴結識，此次應可經由新竹縣環保局直接核發公文之
    方式發文予臺北縣政府工務局之方式以免遭發現，魏子堅隨
    即擬具「新竹縣環保局八十七年七月二十二日八七環二字第
    一０五八四號函稿」，該函主旨為：「有關貴公司承攬本縣
    關西鎮○○○段一二九等二十七筆地號土方回填工程，以供
    恢復土地原狀乙案，請確實依說明段辦理，復請查照。」，
    函文中說明欄第二點詳載：「前述剩餘土方回填工程，所需
    剩餘土方擬由臺北縣工務局核發六建照工程（如附件），剩
    餘土方共計二十二萬三千八百立方公尺，本局同意備查」，
    並以上述勇博公司八十七年七月十三日報備函作為附件後，
    由魏子堅呈請新竹縣環保局第二課課長賴懷仁批閱，賴懷仁
    認環保備查函文可不記載建號及棄土數量而婉拒核簽，詎魏
    子堅竟單獨起意，另行基於盜用印章之概括犯意，於八十七
    年七月二十一日趁課長賴懷仁出差之際，自行起意盜用職務
    代理人即技士陳麗珠職章後，再呈閱新竹縣環保局祕書劉少
    林批核，劉少林認上開函文應屬新竹縣環保局環保備查文稿
    ，遂於主旨欄修改為「報備」、「地號」，「土地農地改良
    」並刪除「以供恢復土地原狀」，另於說明欄將「剩餘土方
    」改為「回填土方」、「同意」改為「知悉」、「供恢復土
    地原狀乙節，仍請依相關規定辦理」改為「若涉及其它相關
    規定者，仍請依相關規定辦理」，魏子堅於劉少林修改函稿
    後，再呈交局長簡宗昌批示，簡宗昌亦認此為環保備查文件
    而同意發文，正本行文勇博公司，副本寄予臺北縣政府。由
    於新竹縣環保局並非營建工程申報棄土之主管機關新竹縣政
    府建設局，上開函文自非有效之棄土同意書，惟臺北縣政府
    工務局於接獲前揭函文後未察竟未予依法退件，猶依上開函
    件核准該建照工程放樣勘驗，並於勘驗核准後，依往例併同
    原函文申報之棄土同意書，以臺北縣政府工務局八十七年八
    月一日八七北工建字第Ｍ五六一九號函詢新竹縣環保局是否
    確實核發八七環二字第一０五八四號函，而魏子堅為圖掩飾
    ，再行擬具「新竹縣環保局八十七年八月六日八七環二字第
    一一四七一號函稿」（起訴書誤載為第二四七一號函稿，應
    予更正），主旨記載「有關本縣關西鎮○○○段一二九地號
    等二十七筆土地農地改良土方回填工程乙案，本局已以八十
    七年七月二十二日八七環二字第一０五八四號函備查在案（
    副本諒達）」等字句，魏子堅並承前揭盜用印章之犯意，以
    相同手法盜用職務代理人即技士陳麗珠職章後呈閱，經劉少
    林核閱，並依職權蓋用新竹縣環保局局長簡宗昌之「新竹縣
    環境保護局局長簡宗昌（甲）」職章後，發函予臺北縣政府
    工務局，足以生損害於新竹縣政府建設局所掌管之核發棄土
    同意書業務管理、新竹縣環保局環保備查函之業務管理、臺
    北縣政府工務局對於建築工程放樣與否之正確性及陳麗珠。
四、魏志平、廖振明復於八十七年七月三十日，就坐落新竹縣橫
    山鄉○○段五０一之七地號土地之回填土方恢復原狀事宜，
    及臺北縣深坑鄉之「亞太世貿」即建照號碼八二深建字第一
    八一四號之土方挖運工程，以勇博公司名義向新竹縣環保局
    提出報備函，主旨載明「有關本公司承攬橫山鄉○○段五０
    一之七地號土地『回填土以利恢復土地原狀』工程，經實際
    測量計劃內回填所需土方擬由臺北縣政府工務局核發（八七
    ）莊建字第二一一號土方二萬四千三百六十六立方公尺，（
    八六）莊建字第三二七號土方一萬五千四百立方公尺，（八
    二）深建字第一八一四號土方二十二萬二千零三十五立方公
    尺等三件建照執照工程剩餘土方共二十六萬一千八百零一立
    方公尺提供，以利恢復土地原狀乙案，詳如說明，懇請貴局
    惠予同意列管備查」等語，惟因本件申請案土方數量過於龐
    大，劉少林乃予以起疑而認與一般環保備查文件不符而不願
    簽核同意致無法通過，詎魏子堅竟與魏志平、廖振明等三人
    ，共同基於行使偽造公文書之概括犯意聯絡，以偽造上開八
    七環二第一八一０號函相同手法，共同偽造「新竹縣環保局
    八十七年八月一日八七環二字第一六九六九號函」，主旨：
    「有關貴公司報備承攬本縣橫山鄉○○段五０一之七地號工
    程剩餘土方回填工程乙案，請確實依說明段處理」等語，說
    明欄二則載明：「前述恢復土地原狀之剩餘土方回填工程，
    所需回填土方擬由臺北縣工務局核發三件建造工程（如附件
    ）剩餘土方共計二十六萬一千八百零一立方公尺，本局知悉
    備查」等字句，再盜用職務代理人技士古煥林職章及局長簡
    宗昌簽名章之印章後，由廖振明寄送臺北縣政府工務局，並
    交付予魏志平提供不知公文書偽造之情之林振耀、李佐木等
    人行使之，以作為（八二）深建字第一八一四號等三件建照
    工程交付予臺北縣政府工務局之棄土同意書。由於新竹縣環
    保局並非營建工程申報棄土之主管機關新竹縣政府建設局，
    上開函文自非有效之棄土同意書，惟臺北縣政府工務局於接
    獲前揭函文後未察竟未予依法退件，猶依上開函件核准該建
    照工程放樣勘驗，並於勘驗核准後，依往例併同原函文申報
    之棄土同意書，以臺北縣政府工務局八十七年八月十一日八
    七北工建字第Ｋ一七八二號函詢新竹縣環保局是否確實核發
    八七環二字第一六九六九號函，而魏子堅、廖振明、魏志平
    三人復承上共同行使偽造公文書之犯意聯絡，於八十七年八
    月十三日前後數日，由魏子堅、廖振明以相同手法偽造「新
    竹縣環保局八十七年八月十三日八七環二字第一九六三一號
    函」後，寄發予臺北縣政府工務局建管課而共同行使之，足
    生損害於新竹縣政府建設局所掌管之核發土方處理完成證明
    、完成棄土證明業務管理、新竹縣環保局環保備查函之業務
    管理、臺北縣政府工務局對於建築工程放樣與否之正確性及
    簡宗昌、古煥林。
五、案經法務部調查局臺北縣調查站移請臺灣新竹地方法院檢察
    署檢察官指揮法務部調查局新竹縣調查站偵查後起訴。
    理  由
壹、被告魏子堅有罪部分：
甲、證據能力部分：
一、按被告之自白，非出於強暴、脅迫、利誘、詐欺、疲勞訊問
    、違法羈押或其他不正之方法，且與事實相符者，得為證據
    ，刑事訴訟法第一百五十六條第一項定有明文。查本件被告
    魏子堅於調查站、偵查時、原審及本院更審、本院審理中所
    為之自白，被告魏子堅及其辯護人於本院審理時均表示：沒
    有意見，同意作為證據等語（詳本院一百年三月二十九日審
    判筆錄第八四頁至第八五頁），則前揭自白既出於任意性，
    且與事實相符（詳後述），自得作為證據。
二、次按九十二年九月一日前仍有效施行之刑事訴訟法，本於職
    權主義之效能，是凡得為證據之資料，均具有論理之證據能
    力，是以法律上對於證據之種類並未設有若何限制，被害人
    、未經具結之證人或同案被告等陳述均得採為證據資料，至
    其證明力如何，則由事實審法院自由判斷之（詳最高法院九
    十五年度台上字第六六二九號、九十七年台上字第一七五五
    號判決意旨參照）。查本案係於八十八年十二月二十日起訴
    繫屬於原審法院，有原審法院送審收案戳記在卷足憑（訴字
    第三二號卷第一頁），則證人即與被告魏子堅共犯事實欄二
    、四行使偽造公文書之廖振明於原審八十九年七月二十八日
    審理中之陳述，係於九十二年九月一日刑事訴訟法修正前依
    法定程序製作（修正前刑事訴訟法第一百八十六條第三款規
    定「與本案有共犯或有藏匿犯人及湮滅證據、偽證、贓物各
    罪之關係或嫌疑者，不得令其具結。」），且經原審及本院
    前審多次提示調查、辯論，依刑訴訟法施行法第七條之三規
    定及前開說明，自有證據能力，參酌被告魏子堅及其辯護人
    就證人廖振明於原審審理中之陳述，於本院審理時亦表示：
    沒有意見，同意作為證據等語（詳本院一百年三月二十九日
    審判筆錄第十頁），是前揭證人廖振明於原審審理中之證述
    ，自得作為證據。
三、末按被告以外之人於審判外之言詞或書面陳述，除法律有規
    定者外，不得作為證據，刑事訴訟法第一百五十九條第一項
    定有明文；同法第一百五十九條之五規定被告以外之人，於
    審判外之陳述，雖不符前四條（指第一百五十九條之一至第
    一百五十九條之四）之規定，而經當事人於審判程序同意作
    為證據，法院審酌該言詞陳述或書面陳述作成時之情況，認
    為適當者亦得為證據。而所謂「審酌該陳述作成時之情況，
    認為適當」者，係指依各該審判外供述證據製作當時之過程
    、內容、功能等情況，是否具備合法可信之適當性保障，加
    以以綜合判斷而言（詳最高法院九十四年度台上字第三二七
    七號判決意旨、第五八三０號判決意旨）。本判決下列所引
    用之各該被告以外之人於審判外之陳述（含書面陳述），雖
    屬傳聞證據，惟當事人即被告魏子堅及其辯護人於本院準備
    程序（詳本院九十九年八月二十三日準備程序筆錄第四頁）
    及審判期日中（詳本院一百年三月二十九日審判筆錄第二頁
    至第八五頁）均表示同意作為證據而不予爭執，本院審酌結
    果，認上開證據資料製作時之情況，尚無違法不當及證明力
    明顯過低之瑕疵，亦認為以之作為證據應屬適當。揆諸前開
    規定，爰依刑事訴訟法第一百五十九條之五規定，認前揭證
    據資料均有證據能力。
乙、實體部分：
一、訊據被告魏子堅於本院審理時坦承於上開期間內受僱於新竹
    縣環保局，擔任擔任新竹縣環保局第二課課員，負責固定污
    染源及空氣污染等部分業務，曾行使偽造事實欄二、四所示
    之新竹縣環保局公函，並曾盜蓋事實欄三所示技士陳麗珠之
    職章，而坦承有行使偽造公文書及盜蓋印章之犯行（詳本院
    九十九年八月二十三日準備程序筆錄第二頁至第三頁及本院
    一百年三月二十九日審判筆錄第八六頁至第八九頁），惟辯
    稱：因為廖振明是我的同學，後來他事後露出猙獰的面孔，
    威脅我的人身安全，我不得不配合云云。然查：
（一）事實欄二所載之事實，迭據被告魏子堅迭於調查站、偵查
      、原審及本院審理中均供認無隱，核與證人即新竹縣環保
      局收文者彭光宏於調查站及發文者曾臆霖於原審一致證述
      新竹縣環保局未於八十七年三月十九日、八十七年四月二
      日依正常發文程序發出八七環二字第一八一０號函及八七
      環二字第三三六六號函等語（詳調查卷第十一頁至第十四
      頁、訴字第三二號卷第一一四頁至第一一六頁）及證人陳
      春金於調查站證稱：伊與廖振明商談每立方公尺廢土以一
      百三十元計算，由廖振明提供棄土證明等語（詳調查卷第
      七頁至第九頁）相符，且有新竹縣政府八十六年十月二十
      二日八六府地用字第一三九三六六號函（詳調查卷第四頁
      ）、委託整地同意書（詳調查卷第一０四頁）、欣築公司
      八十七年二月五日八七欣築字第０二０五號函（詳調查卷
      第八八頁）、新竹縣環保局發文簿影本（詳調查卷第九十
      頁）、被告魏子堅偽造之新竹縣環保局八十七年三月十九
      日八七環二字第一八一０號函（詳調查卷第三頁）及被告
      魏子堅偽造之八十七年四月二日八七環二字第三三六六號
      函（詳調查卷第三二頁）等存卷可資佐證，足徵被告魏子
      堅前揭任意性自白，核與事實相符。
（二）事實欄三所載之事實，亦據被告魏子堅迭於調查站、原審
      審理中及本院審理中均坦承有盜蓋技士陳麗珠之職章，復
      於調查站及原審審理時供承：關於新竹縣環保局八十七年
      七月二十二日八七環二字第一０五八四號函之申請程序，
      乃八十七年七月初參加在竹北市御歡樓之聚餐，當時在場
      者包括廖振明、魏志平兄弟、劉少林及其姜姓友人（即證
      人姜彰昇），劉少林當場告訴渠等以後有相關業務可由伊
      盡力配合，之後約二、三日，廖振明及魏志平即向伊表示
      渠等以勇博公司名義申請之廢土回填工程（即關西鎮○○
      ○段一二九地號等二十七筆土地），希望伊按照渠等提供
      之申請書即已製作完成之核備函內容簽辦該申請案，又劉
      少林對函稿內容多有意見，伊只得私下往返於劉少林與魏
      志平或廖振明間，數次修改函稿內容直至雙方達成共識為
      止，惟該份函稿用語因可被視為棄土同意書而遭課長賴懷
      仁拒簽，劉少林卻又多次催促必須盡快辦理，伊遂於八十
      七年七月二十一日自行盜用技士陳麗珠之職章後呈閱劉少
      林，始核發該八七環二字第一０五八四號函，嗣臺北縣政
      府工務局以八十七年八月一日八七北工建字第Ｍ五六一九
      號函照會新竹縣環保局時，因擔心東窗事發，伊又簽辦該
      照會文稿，該文稿呈閱劉少林後，劉少林復依職權蓋用局
      長甲章自行簽發文號為八七環二字第一一四七一號函等語
      ，核與證人廖振明於調查站證稱：因為魏志平所找來之江
      先生（應為姜先生之誤）認識環保局秘書劉少林，所以我
      們到達環保局後，便直接到二樓秘書室找劉秘書，我們說
      明來意後，劉少林表示他並不知道該申請案，便請承辦人
      魏子堅將我們送的申請書拿到秘書室，劉少林看了以後也
      表示，我們的申請同意進場不屬於環保局執掌，我們便請
      教他要如何處理，劉少林指示我們必須將『同意進場』的
      內容改為『同意備查』，我們即將申請書等文件取回，由
      魏志平依劉少林指導之意思去修改，然後再送件，因為修
      改之文字內容都不符合劉少林之意思與相關環保法令，因
      此修改了數次（次數不記得了），最後以『同意知悉備查
      』文字送件才獲准等語（詳他字第三四五號卷第一五六頁
      ），及證人即時任新竹縣環保局第二課課長之賴懷仁於原
      審結證稱：就伊記憶所及，魏子堅口頭提及：經過地主同
      意，外面的土要運進來，運送業主保證不會有塵土飛揚、
      污染路面情況下，環保局可否發出核備文件或類似證明文
      件，伊當時單純反映這不屬於環保局第二課的業務範圍，
      所以沒有必要等語（詳訴字第三二號卷第一五九頁），核
      無不合，而新竹縣環保局八十七年八月六日八七環二字第
      一一四七一號函之發函過程，係由被告魏子堅擬稿，並盜
      用技士陳麗珠職章後即呈閱劉少林，除有被告魏子堅於調
      查站及原審、本院審理中之自白外，證人即時任新竹縣環
      保局技士之陳麗珠於偵查中亦證稱：伊只有課長不在時，
      才會代理課長，伊未經手這個公文，上面的章不是伊蓋的
      ，字也不伊寫的等語（詳偵字第四四二六號卷第五九頁）
      。復有新竹縣政府八十六年十二月三日八六府建都字第一
      三一四八五號函（詳偵字第四四二六號卷第一一四頁）、
      八十七年五月二十七日八七府建都字第五四二九八號函（
      詳偵字第四四二六號卷第一一三頁）、土地同意填土使用
      工程合約書（詳偵字第四四二六號卷第一四九頁）、委託
      契約書（詳調查卷第一九三頁至第一九四頁）、八十七年
      七月十三日勇博公司報備函（詳調查卷第九四頁）、被告
      魏子堅盜蓋技士陳麗珠職章之新竹縣環保局八十七年七月
      二十二日八七環二字第一０五八四號函稿（詳調查卷第九
      三頁）、臺北縣政府工務局八十七年八月一日八七北工建
      字第Ｍ五六一九號函（詳調查卷第九五頁）、被告魏子堅
      盜蓋技士陳麗珠職章之新竹縣環保局八十七年八月六日八
      七環二字第一一四七一號函稿（詳調查卷第九六頁）、臺
      北縣政府工務局八十七年八月十九日、八十七年九月五日
      八七北工建字第Ｋ二０四八、Ｋ二０四九、二四一０號函
      （詳調查卷第一九六頁至第一九七頁）等在卷可憑，應可
      信實。
（三）事實欄四所載之事實，亦據被告魏子堅於調查站、偵查、
      原審及本院審理時均坦承不諱，核與證人即新竹縣環保局
      第二課課長賴懷仁、技正古煥林於調查站中一致證述該新
      竹縣環保局八十七年八月一日八七環二字第一六九六九號
      函、新竹縣環保局八十七年八月十三日八七環二字第一九
      六三一號函確係偽造，該局並未核發上開二函文之情相符
      （詳他字第三四五號卷第三三頁、第四一頁），並經證人
      魏志平於調查站證述簽約、收款之情（詳他字第三四五號
      卷第一四一頁），核與證人林振耀、李佐木、鍾錦能、鍾
      玉珍、鍾張阿強等於調查站證述情節相符（詳他字第三四
      五號卷第一六一頁、第一六六頁、第一七三頁、第一七七
      頁），並有新竹縣政府八十六年七月二十五日八六府地用
      字第七九二九六號函（詳他字第三四五號卷第十八頁至第
      十九頁）、委託契約書（詳調查卷第一八二頁至第一八三
      頁）、八十七年七月三十日勇博公司報備函（詳他字第三
      四五號卷第十四頁）、被告魏子堅所偽造之新竹縣環保局
      八十七年八月一日八七環二字第一六九六九號函（詳他字
      第三四五號卷第十一頁、第十三頁）、被告魏子堅所偽造
      之新竹縣環保局八十七年八月十三日八七環二字第一九六
      三一號函（詳他字第三四五號卷第十二頁）、臺北縣政府
      工務局八十七年九月二十八日八七北工建字第Ｋ二九二二
      號、Ｋ二九二三號函（詳外放之證物袋內調查站卷附件五
      一及五五）存卷可資佐證，足徵被告魏子堅對於事實四部
      分之任意性自白，核與事實相符，應可採信。
（四）被告魏子堅雖辯稱：因因為廖振明是我的同學，後來他事
      後露出猙獰的面孔，威脅我的人身安全，我不得不配合云
      云。然查被告魏子堅與廖振明係萬能工專之同班同學，廖
      振明為土方處理完成證明、完成棄土證明等事找被告魏子
      堅協助，並未強迫被告魏子堅一定要在新竹縣環保局之回
      覆公函內記載建號及棄土數量之事實，業據證人廖振明於
      原審審理中證述在卷（詳訴字第三二號卷第一六四頁至第
      一六八頁），參酌被告魏子堅於調查站、偵查時及原審審
      理中皆未提及有遭廖振明強迫、威脅之情形，復於原審審
      理時表示：偽造公文是與廖振明商量過，廖振明在八十七
      年初找上我時，希望我協助他生意，所以事後由他提出函
      稿內容時，我就協助他，我是基於同情他才這樣做的，偽
      造公文書是要讓廖振明可以賣給臺北的營建商得利等語（
      詳訴字第三二號卷第二一頁至第二三頁），足見被告魏子
      堅所辯係廖振明威脅其人身安全，不得不配合云云，顯係
      事後圖免避就之詞，不足採信。
（五）綜上所述，互核以參，本件事證明確，被告魏子堅於事實
      欄二、四所示之時間連續行使偽造公文書、於事實欄三所
      示之時間連續盜蓋章印之犯行明確，堪以認定，應予依法
      論科。
二、查被告行為後，刑法部分條文業經修正公布，並於九十五年
    七月一日施行。刑法第二條第一項之規定，係規範行為後法
    律變更所生新舊法律比較適用之準據法。所謂行為後法律有
    變更者，包括構成要件之變更而有擴張或限縮，或法定刑度
    之變更。行為後法律有無變更，端視所適用處罰之成罪或科
    刑條件之實質內容，修正前後法律所定要件有無不同而斷。
    新舊法條文之內容有所修正，除其修正係無關乎要件內容之
    不同或處罰之輕重，而僅為文字、文義之修正或原有實務見
    解、法理之明文化，或僅條次之移列等無關有利或不利於行
    為人，非屬該條所指之法律有變更者，可毋庸依該規定為新
    舊法之比較，而應依一般法律適用原則，適用裁判時法（詳
    九十五年十一月七日最高法院九十五年度第二十一次刑事庭
    會議決議參照）外，即應適用刑法第二條第一項之規定，為
    「從舊從輕」之比較。而比較時，應就罪刑有關之事項，如
    共犯、未遂犯、想像競合犯、牽連犯、連續犯、結合犯，以
    及累犯加重、自首減輕及其他法定加減原因（如身分加減）
    與加減例等一切情形，綜合全部罪刑之結果而為比較，予以
    整體適用（九十五年五月二十三日最高法院九十五年度第八
    次刑事庭會議決議參照）。乃因各該規定皆涉及犯罪之態樣
    、階段、罪數、法定刑得或應否加、減暨加減之幅度，影響
    及法定刑或處斷刑之範圍，各該罪刑規定須經綜合考量整體
    適用後，方能據以限定法定刑或處斷刑之範圍，於該範圍內
    為一定刑之宣告。是宣告刑雖屬單一之結論，實係經綜合考
    量整體適用各相關罪刑規定之所得。宣告刑所據以決定之各
    相關罪刑規定，具有適用上之「依附及相互關聯」之特性，
    自須同其新舊法之適用。而「法律有變更」為因，再經適用
    準據法相互比較新舊法之規定，始有「對被告有利或不利」
    之結果，兩者互為因果，不難分辨，亦不容混淆（詳最高法
    院九十六年度台上字第三七七三號判決意旨參照）。經查：
（一）被告魏子堅於行為時，刑法第二十八條規定：「二人以上
      共同實施犯罪之行為者，皆為正犯」，被告魏子堅於行為
      後，刑法第二十八條修正後改為「二人以上共同實行犯罪
      之行為者，皆為正犯」。是刑法第二十八條共同正犯之範
      圍，已修正限縮於共同實行犯罪行為者始成立共同正犯，
      排除陰謀犯、預備犯共同正犯；新舊法就共同正犯之範圍
      ，既因此而有變動，自屬行為後法律有變更，而非僅屬文
      字修正，應有新舊法比較適用之問題（詳九十六年度台上
      字第三七七三號判決意旨），惟參照修正理由之說明，被
      告魏子堅之犯罪行為，依新舊法，均成立共同正犯，適用
      新法並無較有利於被告魏子堅。
（二）刑法第五十六條連續犯之規定業經刪除，被告之數犯罪行
      為，於新法施行後，應予分論併罰。此刪除雖非犯罪構成
      要件之變更，但顯已影響行為人刑罰之法律效果，自屬法
      律有變更，依刑法第二條第一項規定，比較新、舊法結果
      ，仍應適用較有利於被告之行為時法律即舊法論以連續犯
      。
（三）又被告行為後，刑法第五十五條關於牽連犯之規定業已刪
      除，而此修正已影響行為人之實質刑罰法律效果，自屬法
      律變更，應依刑法第二條第一項之規定比較新舊法，對於
      行為人有利或不利之狀況加以適用。本件被告就事實欄三
      之盜用印章罪與所犯事實欄二、四所示之行使偽造公文書
      罪間有方法、結果之牽連關係，依修正前刑法第五十五條
      前段之規定，為牽連犯，應從一重之行使偽造公文書罪處
      斷；然而依修正施行後之刑法，已刪除牽連犯之規定，原
      則上即應依個別論處，其刑度經數罪併罰結果，顯較修正
      前依刑法第五十五條規定從一重處斷為重。比較後，修正
      後之規定較不利於被告。
（四）刑法第十條第二項關於公務員定義，由「依法令從事於公
      務之人員」修正為「依法令服務於國家、地方自治團體所
      屬機關而具有法定職務權限，以及其他依法令從事於公共
      事務，而具有法定職務權限者」及「受國家、地方自治團
      體所屬機關依法委託，從事與委託機關權限有關之公共事
      務者」。惟無論修法前後，被告魏子堅行為時之身分均符
      合刑法上所稱之公務員，並無二致。
  綜合上述各條文修正前、後之比較，揆諸前揭最高法院決議所
  揭示之罪刑綜合比較原則，依刑法第二條第一項前段之規定，
  應整體適用行為時即修正前之規定。
三、核被告魏子堅就事實欄二、四部分所示行為，均係犯刑法第
    二百十六條、第二百十一條之行使偽造公文書罪、就事實欄
    三部分所示行為，則係犯刑法第二百十七條第二項之盜用印
    章罪，檢察官起訴雖認：被告魏子堅於事實欄三所示盜用技
    士陳麗珠之職章所為，核係犯刑法第二百十八條第二項之盜
    用公印罪嫌，惟按「刑法第二百十八條所稱之公印，係指表
    示公務機關或機關長官資格及其職務之印信而言，即俗稱大
    印與小官章。原判決事實欄所載上訴人盜用警員劉○立之職
    章、『所長蔡○淵車輛專用章』、及『彰化縣警察局二林分
    局車輛失竊尋獲證明專用』章等三枚印章，均非依印信條例
    由上級機關所製發之印信，以表示該公務機關或機關長官資
    格及其職務者甚明，自非公印。」（詳最高法院九十二年度
    台上字第四二七六號判決意旨），是被告魏子堅盜蓋職務代
    理人即技士陳麗珠之職章，揆諸前揭說明，其行偽僅成立刑
    法第二百十七條第二項之盜用印章罪，是檢察官起訴之法條
    容有未洽，爰依法變更起訴法條。被告魏子堅與成年人廖振
    明間，就事實欄二所示行使偽造公文書犯行，有犯意之聯絡
    及行為分擔，均為共同正犯；被告魏子堅與成年人廖振明、
    魏志平間，就事實欄四所示行使偽造公文書犯行，有犯意之
    聯絡及行為分擔，皆為共同正犯。被告魏子堅就事實欄二、
    四所示犯行，盜用局長簡宗昌簽名章、校對章及職務代理人
    技士古煥林職章之盜用印章之行為，係其偽造事實欄二、四
    所示公文書之部分行為，而偽造公文書之低度行為，復為行
    使偽造公文書之高度行為所吸收，均不另論罪。被告魏子堅
    於事實欄二所示之時間，先後偽造新竹縣環保局八七環二字
    第一八一０號函及八七環二字第三三六六號函等二份公文書
    ，及於事實欄四所示之時間，先後偽造新竹縣環保局八七環
    二字第一六九六九號函及八七環二字第一九六三一號函等二
    份公文書後再持以行使，總計四次行使偽造公文書之犯行，
    另被告魏子堅於事實欄三所示之時間，先後二次盜蓋職務代
    理人即技士陳麗珠職章，所犯二次盜用印章之犯行，均時間
    緊接，所犯構成要件相同之罪名，顯係基於概括之犯意反覆
    為之，為連續犯，應依修正前刑法第五十六條之規定論以一
    罪，並均依法各加重其刑，檢察官起訴書犯罪事實欄內雖認
    被告魏子堅僅與廖振明偽造事實欄二之八七環二字第三三六
    六號函，且未記載被告魏子堅於事實欄二所示盜蓋印章之犯
    行，暨檢察官起訴書亦未記載被告魏子堅就事實欄四所示二
    次行使偽造公文書之犯行，惟因該部分與起訴書業已敘及之
    部分，分別有階段行為之實質上一罪及刑法修正前連續犯之
    裁判上一罪之關係，而為起訴效力所及，本院自應併予審究
    。再被告魏子堅所犯上開共同連續行使偽造公文書罪、連續
    盜用印章罪，兩罪之間，具有方法結果之牽連關係，而為牽
    連犯，應依修正前刑法第五十五條之規定，從一重之共同連
    續行使偽造公文書罪處斷。末按自第一審繫屬日起已逾八年
    未能判決確定之案件，除依法應諭知無罪判決者外，經被告
    聲請，法院審酌下列事項，認侵害被告受迅速審判之權利，
    情節重大，有予適當救濟之必要者，得酌量減輕其刑：一、
    訴訟程序之延滯，是否係因被告之事由。二、案件在法律及
    事實上之複雜程度與訴訟程序延滯之衡平關係。三、其他與
    迅速審判有關之事項。刑事妥速審判法第七條定有明文。查
    本件於八十八年十二月二十日繫屬法院，故自第一審繫屬日
    迄今審理已逾十年，而被告魏子堅於本院審理時依上開規定
    以言詞聲請酌減其刑（詳本院一百年三月二十九日審判筆錄
    第八九頁），審酌本案訴訟程序之延滯，並無被告逃亡而遭
    通緝、因病而停止審判、另案長期在國外羈押或服刑、或意
    圖阻撓訴訟程序之順利進行，一再無理由之聲請迴避等，屬
    被告個人事由所造成案件之延滯之情形，又本案尚非重大繁
    雜之犯罪事件，亦無待證事實需多次鑑定、當事人眾多、調
    查程序須在國外或大陸地區進行、經濟犯罪資金流向複雜或
    法定停止審判之情狀，而本案審判程序進行逾八年，對被告
    迅速審判之權利之影響應屬重大，爰依前開規定酌量減輕其
    刑。
四、原審就被告魏子堅據以論罪科刑，固非無見，惟查：（一）
    依臺灣省政府八十七年二月五日頒布之「臺灣省營建工程剩
    餘土石方處理及資源堆置場所設置管理要點」第十三條至第
    十七條之規定，僅新竹縣政府建設局得核發前揭棄土同意書
    ，新竹縣環保局並非營建工程申報棄土之主管機關，則新竹
    縣環保局所出具之公函自非有效之棄土同意書，故臺北縣政
    府工務局於接獲前揭函文後應予依法退件，則業者廖振明、
    魏志平所獲得之利益，顯係臺北縣政府工務局疏忽違法所致
    ，則被告魏子堅縱有行使偽造前揭新竹縣環保局公函，與所
    圖私人不法之利益間，顯難認有何因果關係，無從成立貪污
    治罪條例之圖利罪，詳後述，原審逕予認定被告魏子堅另涉
    犯貪污治罪條例之圖利罪，並認劉少林與被告魏子堅就事實
    欄三之部分共同涉犯貪污治罪條例之圖利罪，於法即有未合
    ；（二）被告魏子堅於事實欄二所示之行使偽造公文書犯行
    ，原審既認為被告魏子堅有盜用局長簡宗昌之簽名章、校對
    章，自足生損害於私人，原審僅認定足生損害於公眾，另事
    實欄四所示之行使偽造公文書之犯行，亦有盜蓋局長簡宗昌
    之簽名章及職務代理人古煥林之職章，未見於原審判決事實
    欄記載，均有未洽；（三）被告行為後，刑法於九十五年七
    月一日修正公布施行、中華民國九十六年罪犯減刑條例亦自
    九十六年七月十六日起施行、刑事妥速審判法第七條亦於九
    十九年九月一日施行，原審均未及比較及審酌適用，容有未
    合，被告魏子堅上訴意旨以其行使偽造公文書、盜蓋印章之
    行為，係遭廖振明所脅迫，固無理由，惟被告魏子堅上訴以
    其行為，與貪污治罪條例圖利罪之構成要件不合，則為有理
    由，且原審判決復有如前述之瑕疵可議，自應由本院予以撤
    銷改判。爰審酌被告魏子堅礙於同窗情誼，違法犯紀，及其
    素行資料、品行、智識程度，其犯罪之動機、目的、手段，
    所生危害及所用手段、犯罪後態度等一切情狀，改分別量處
    如主文第二項所示之刑。又被告魏子堅所犯上揭事實欄二、
    三、四所示犯罪時間均在九十六年四月二十四日以前，而刑
    法第二百十六條、第二百十七條第二項依中華民國九十六年
    罪犯減刑條例第三條之規定，縱逾有期徒刑一年六月之刑者
    ，亦應予減刑，爰依中華民國九十六年罪犯減刑條例第二條
    第一項第三款規定減其宣告刑二分之一。末查被告魏子堅所
    偽造如事實欄二、四所示之四份新竹縣環保局公文書，均已
    因行使而交付予他人所有，雖為供犯罪所用之物，仍不應為
    沒收之諭知（詳最高法院八十九年度台非字第四二六號判決
    意旨），故檢察官於起訴書內請求本院併就偽造之新竹縣環
    保局八七環二字第三三六六號函宣告沒收乙節，與法尚有未
    合；另按「盜用他人真正印章所蓋用之印文，並非偽造印章
    之印文，不在刑法第二百十九條所定必須沒收之列。」（詳
    最高法院四十八年台上字第一一三號判例意旨參照），本件
    被告魏子堅所犯事實欄二、四之偽造公文書而盜用他人之真
    正印章所蓋用之印文，及所犯事實欄三盜用印章所蓋用之印
    文，依前述說明，亦無從依刑法第二百十九條之規定宣告沒
    收，一併敘明。
貳、被告劉少林無罪部分及被告魏子堅不另為無罪之諭知部分：
（一）本件檢察官起訴意旨另略以：１、被告魏子堅係前新竹縣
      環保局第二課約聘承辦人，為依據法令從事公務之人員，
      其所承辦之業務係有關空氣、水、噪音污染之稽查業務。
      緣廖振明係販賣廢土棄置證明之業者，其曾於八十七年七
      月間，向欣築營造有限公司借牌取得新埔鎮○○段二二五
      九號等地號六筆土地回填土恢復原狀工程，並向新竹縣環
      保局申請棄土證明，因非環保局之職責，環保局未予理會
      ，廖振明見未得逞，乃自行偽造新竹縣環保局八十七年三
      月十九日八七環二字第一八一０號公文，副本給臺北縣政
      府工務局，以做為八六股建字第一一九四號等四件建照工
      程廢土進場證明，以利向臺北縣政府申請放樣勘驗之證明
      文件，因臺北縣政府以八十七年三月三十日八七北工建字
      第Ｋ００九二號函向新竹縣環保局查證前開函件是否屬實
      ，廖振明因與被告魏子堅有同窗之誼，乃求助於被告魏子
      堅，被告魏子堅即與廖振明基於共同之犯意，盜用新竹縣
      環保局之印章，偽造新竹縣環保局八十七年四月二日八七
      環二字第三三六六號函覆臺北縣政府，致影響臺北縣政府
      建管單位對建築工程勘驗之正確性，廖振明得以販售前開
      文件，圖利廖振明約八百零三萬元。２、被告劉少林係前
      新竹縣環保局秘書，亦係依據法令從事公務之人員，因透
      過友人江彰昇之介紹，而認識販售棄土證明業者魏志平、
      廖振明於八十七年七月間取得新竹縣關西振茅子埔段一二
      九地號等二十七筆土地回填土恢復原狀工程，擬向新竹縣
      環保局取得棄土回填證明以便出售得利，乃持前開偽造之
      八七環二至第一八一０號函，請被告劉少林、被告魏子堅
      比照辦理，獲得其二人首肯後，廖振明即向勇博公司借牌
      ，並以勇博公司名義，於八十七年七月十三日向新竹縣環
      保局提出報備函，被告劉少林與被告魏子堅明知核發棄土
      證明並非環保局之職責，且知悉魏志平、廖振明前開報備
      函，實係假報備之名，而希望取得可作為棄土證明使用之
      文件，竟為圖利魏志平、廖振明，由被告魏子堅擬稿，仿
      前開偽造之公文，擬具可作為棄土證明使用之八十七年七
      月二十二日八七二字第一０五八四號函稿，且被告魏子堅
      明知課長賴懷仁應不可能同意核發該文件，乃盜用技士陳
      麗珠之職章後呈閱被告劉少林，足生損害余陳麗珠及環保
      局公文控管之正確性，被告劉少林即在函稿上修改後交由
      局長簡宗昌批示，簡宗昌因不知被告劉少林、被告魏子堅
      與業者勾串事而同意發文，正本行文勇博營造有限公司，
      副本予臺北縣政府，其中說明二「．．．土方擬由臺北縣
      政府工務局核發六件建造工程（如附件），剩餘土方共計
      二二三八００立方公尺，本局知悉備查」。臺北縣政府工
      務局旋以八十七年八月一日八七北工建字第Ｍ五六一九號
      ，向新竹縣環保局查證，並請新竹縣環保局對廢土查核登
      錄，被告魏子堅為免犯行遭發現，即再擬具八十七年八月
      六日八七環二至第二四七一號函稿，並盜用技士陳麗珠之
      印章後呈閱，經核閱後即發函臺北縣政府工務局，表示「
      ．．．本局已以八十七年七月二十二日八七環二字第一０
      五八四號函備查在案（副本諒達）」，以函復臺北縣政府
      工務局，臺北縣政府則據前開二函件核准前述六件工程放
      樣勘驗，圖利魏志平、廖振明約二千九百餘萬元，因認被
      告魏子堅就上述１及２部分另涉犯貪污治罪條例第六條第
      一項第四款之圖利罪嫌，被告劉少林就上述２之部分涉犯
      貪污治罪條例第四條第一項第四款之圖利罪嫌，且被告魏
      子堅所犯圖利罪嫌與本院前揭認定有罪之行使偽造公文書
      及盜用印章罪部分具有修正前刑法第五十五條牽連犯之裁
      判上一罪之關係等語。
（二）證據能力部分：
      按刑事訴訟法基於證據裁判主義及嚴格證明法則，明定得
      以作為認定犯罪事實存否之依據者，以有證據能力之證據
      為限。而「傳聞排除法則」中所謂被告以外之人於審判外
      之陳述無證據能力，係針對證據目的在於證明犯罪事實爭
      點（issue on fact）之證據資格而言，若證據之目的僅
      係作為「彈劾證據憑信性或證明力」之用（issue on cre
      dibility），旨在減損待證事實之成立或質疑被告或證人
      陳述之憑信性者，其目的並非直接作為證明犯罪事實成立
      存否之證據，則無傳聞排除法則之適用，此即英美法概念
      所稱「彈劾證據」（impeachment evidence），日本刑事
      訴訟法第三百二十八條亦已就此項「彈劾證據」予以明文
      規定，基於刑事訴訟發現真實及公平正義之功能，於我國
      刑事訴訟上亦應有其適用。故於審判期日證人所為陳述與
      審判外之陳述相異時，仍可提出該證人先前所為自我矛盾
      之陳述，用來減低其在審判時證言之證明力，此種作為彈
      劾證據使用之傳聞證據，因非用於認定犯罪事實之基礎，
      不受傳聞法則之拘束。因此，被告以外之人於審判外之言
      詞或書面陳述，雖不得以之直接作為證明犯罪事實存否之
      證據，但非不得以之作為彈劾證據，用來爭執或減損被告
      、證人或鑑定人陳述之證明力（詳最高法院九十八年度台
      上字第二０七九號、第二八九六號、第四０二九號判決參
      照）。本件判決以下所引有關上揭被告以外之人於審判外
      之言詞及書面陳述，均非直接證明犯罪事實存否之證據，
      依上開判決意旨，皆不受證據能力規定及傳聞法則之限制
      ，合先敘明。
（三）按犯罪事實應依證據認定之，無證據不得認定犯罪事實；
      不能證明被告犯罪者，應諭知無罪之判決，刑事訴訟法第
      一百五十四條第二項、第三百零一條第一項分別定有明文
      。又檢察官就被告犯罪事實，應負舉證責任，並指出證明
      之方法。檢察官對於起訴之犯罪事實，應負提出證據及說
      服之實質舉證責任。倘其所提出之證據，不足為被告有罪
      之積極證明，或其指出證明之方法，無法說服法院以形成
      被告有罪之心證者，應貫徹無罪推定原則，亦為刑事訴訟
      法第一百六十一條第一項、刑事妥速審判法第六條所明定
      。次按貪污治罪條例第六條業於九十年十一月七日修正，
      並經總統公布施行，貪污治罪條例第六條第一項第四款、
      第五款所規定之圖利罪，均須「明知違背法令」及「圖自
      己或其他私人不法利益」為法定構成要件。且圖利罪修正
      為「結果犯」，並刪除「未遂犯」之處罰，而所謂「明知
      」係指公務員有圖私人不法利益而違背法令之直接故意而
      言，若無從證明公務員有不法圖利之犯意，則其行為縱然
      失當，亦難遽以該條款之罪相繩（詳最高法院八十六年台
      上字第一四六三號、八十四年台上字第六一八號、八十六
      年台上字第五三三二號判決意旨參照）。
（四）本件檢察官起訴認被告魏子堅、被告劉少林涉犯前揭貪污
      治罪條例之圖利犯行，無非係以被告魏子堅之供述、證人
      姜彰昇之證述、臺北縣政府工務局於八十七年八月十八日
      、八十七年八月十日、八十九年九月五日分別以北工建字
      第Ｍ五八七一號、Ｋ二四一０號、Ｋ二０四八號、Ｋ二四
      ０九號、Ｋ二０四九號函告知新竹縣環保局核准放樣時仍
      未去函更正、另有新竹縣環保局八七環二字第一０五八四
      號及第一一四七一號函、被告魏子堅所偽造之新竹縣環保
      局八七環二字第三三六六號函等資為論據。
（五）訊據被告魏子堅固坦承於事實欄二、四所示之時間、地點
      ，行使偽造如事實欄二、四所示四份公文書，另於事實欄
      三所示之時間、地點，擬具如事實欄三所示二份公文書後
      ，盜蓋職務代理人陳麗珠職章，呈閱被告劉少林等情，另
      被告劉少林亦坦承於事實欄三所示之時間、地點，於被告
      魏子堅擬具如事實欄三所示二份公文書後呈被告劉少林核
      閱並發函予臺北縣政府工務局等情，惟被告魏子堅、被告
      劉少林二人均堅決否認有何圖利之犯行，均辯稱：上開公
      文書係屬新竹縣環保局所發之環保備查函文，依「臺灣省
      營建工程剩餘土石方處理及資源堆置場所設置管理要點」
      第十三條至第十七條規定，建築工程剩餘土石方，應由承
      造者提出剩餘土石方處理計劃申請「主管建築機關」核備
      ，經核可後，由當地縣（市）主管建築機關發給運送憑證
      及處理紀錄表；並應報請處理地點之縣市主管建築機關備
      查等，故僅當地縣（市）主管建築機關即當時之新竹縣政
      府建設局得核發前揭棄土同意書，新竹縣環保局並非營建
      工程申報棄土之主管機關，故上開新竹縣環保局之公文書
      均屬環保備查文，並非得作為棄土同意書，所以本件完全
      是臺北縣政府工務局未察，竟將與廢土同意書無關之上開
      公文書，核准各該建照工程放樣勘驗，此乃臺北縣工務局
      本身疏忽所致，前開函文根本無法發生廢土同意書之圖利
      結果，故上開公文書，與所圖私人不法之利益間，根本無
      相當因果關係，而無法成立上開圖利罪等語。
（六）經查：
  １、按建築工程剩餘土石方，應由承造者提出剩餘土石方處理
      計劃申請「主管建築機關」核備，經核可後，由當地縣（
      市）主管建築機關發給運送憑證及處理紀錄表；並應報請
      處理地點之縣市主管建築機關備查等規定，新竹縣環保局
      並非營建工程申報棄土之主管機關，此為臺灣省政府八十
      七年二月五日函頒布之「臺灣省營建工程剩餘土石方處理
      及資源堆置場所設置管理要點」第十三點至第十七點所規
      定（詳偵字第四四二六號卷第一七一頁），且臺灣省政府
      環境保護處八十七年一月二十六日亦曾函示：有關「營建
      廢棄土處理」主管機關為內政部營建署（詳偵字第四四二
      六號卷第一六八頁），足認當時關於「營建廢棄土處理」
      之地方主管機關為新竹縣政府建設局（詳上更（二）字第
      一五八號卷第二三頁至第二七頁，新竹縣政府九十八年四
      月七日府工建字第０九八００四六六五六號函，新竹縣政
      府工務局於八十八年十二月七日始依新竹縣政府組織自治
      條例成立），被告魏子堅、被告劉少林所任職之新竹縣環
      保局自非營建工程申報棄土之主管機關無誤，則被告魏子
      堅所偽造如事實欄二、四所示公文書，及新竹縣環保局所
      發給如事實欄三所示載有建照號碼及棄土數量之公文書，
      即非有效之棄土同意書。
  ２、依前述「臺灣省營建工程剩餘土石方處理及資源堆置場所
      設置管理要點」之規定，一般建案棄土同意書之核發機關
      為各縣市政府之營建主管機關，即工務局（未設工務局者
      則為建設局建管課），且有核發之要件（須檢附棄土處理
      計劃書，故棄土同意書應記載審核過棄土處理計劃書），
      環保局根本無法核發棄土同意書，故同為棄土同意書之審
      核把關者為營建主管機關之工務局，本件為臺北縣政府工
      務局，更不致誤認由新竹縣環保局所出具之本案公文書可
      當作棄土同意書，故當業者所檢附之文件並非營建主管機
      關之工務局（或建設局）所核發出具者，臺北縣政府工務
      局理當以檢附文件不符規定而予以退件，此由證人即八十
      七年間擔任新竹縣政府建管單位負責承辦營建廢棄土方管
      制業務之承辦人員陳能樞於本院審理時結證稱：（問：八
      十七年間你是否為新竹縣政府建管單位負責承辦營建廢棄
      土方管制業務之承辦人員？）是。（問：八十七年間規範
      營建土方流向的法規為何？）新竹縣營建工程剩餘土石方
      處理暨資源堆置場設置管理要點。（問：八十七年間及之
      後的法規有無不同？）新竹縣營建工程剩餘土石方處理暨
      資源堆置場設置管理要點是八十九年的，八十七年間是省
      政府訂頒的，內容是一樣的。（問：上開法規規定營建業
      者向建管單位申報開工時需檢附何些文件及資料？）營建
      土方關於建築工程剩餘土石方的管理部分，要依上開要點
      第十三點為之。（問：所檢附文件是否需附棄土流向證明
      或類似文件？）土石方堆置地點要納入營建管理計畫並向
      主管建築機關備查。（問：主管建築機關是何單位？）在
      新竹縣政府是工務局建管課。（問：建管課准予備查文有
      無一定格式？）就是一般公文格式。（問：八十七年間若
      建築基地在新竹縣，棄土地點在桃園縣，前開營建計畫應
      向何單位備查？）營建計畫是向新竹縣工務局陳報，新竹
      縣工務局再向桃園縣主管建築機關函詢是否同意，桃園縣
      主管建築機關同意之後我們會函復業者准予備查，並副知
      桃園縣主管建築機關。（問：若新竹縣工務局收到文件是
      桃園縣環保局出具有關空污的函文，新竹縣工務局是否會
      視為已經主管機關同意廢土而予以開工？）要看函文內容
      是否有提到廢土的處理計畫。（問：若就私人營建土方而
      言，以新竹縣工務局建管單位的立場，新竹縣環保局一０
      五八四號函，可否被認為前開棄土流向證明及類似文件？
      ，提示本院卷二第三二頁上證一新竹縣環保護局一０五八
      四號函）新竹縣環保局不是新竹縣棄土的建築主管機關，
      上開文並沒有提到棄土計畫，必須向新竹縣工務局主管建
      築機關核備才有效。（問：上開公文是否你業務內處理公
      文？）不是我的業務範圍，在我的業務範圍內不會處理這
      樣的公文，因為他沒有副知我們所以我們不會做。（問：
      農地改良回填的業務是否你承辦？）農地改良做為棄土場
      也是我們建築主管機關承辦範圍，回填的廢土可以放在營
      建業者自己設置私人的地方，但事先須先核准才可以放。
      （問：上開核准機關為何？）就是當地主管建築機關，以
      新竹縣政府而言是工務局建管課。（問：八十七年間主管
      建築單位的名稱是否有一致？是同有統一？）各縣市政府
      主管建築機關名稱會不一樣。（問：臺北縣政府會不會誤
      認新竹縣環保局就是新竹縣政府的主管建築機關？）應該
      不會。（問：上開新竹縣環境保護局第一０五八四號函，
      新竹縣政府會不會誤認為是同意棄置廢土的函文？提示上
      開本院卷二第三二頁新竹縣境護局第一０五八四號函）以
      我的認知不會，環保局跟建管處應該可以分的清楚等語（
      詳上更（一）字第五五三號卷三第二一頁至第二二頁）明
      確，足見若非依前述依「臺灣省營建工程剩餘土石方處理
      及資源堆置場所設置管理要點」之規定，由各縣市政府之
      營建主管機關所核發之棄土同意書，臺北縣政府工務局即
      應依法予以退件，且臺北縣政府工務局應不致誤認新竹縣
      環保局即係新竹縣政府之主管建築機關無訛，故見本案事
      實欄二、三、四所示之新竹縣環保局公函，並非有效之棄
      土同意書，臺北縣政府工務局於接獲前揭函文後，應予依
      法退件，不能依上述新竹縣環保局之公函核准建照工程放
      樣勘驗無訛。
  ３、新竹縣環保局並非主管建築機關（工務局或建設局），此
      為臺北縣政府工務局甚為暸解之事，而前述事實欄二所示
      新竹縣環保局八七環二字第一八一０號函（詳調查卷第三
      頁）、事實欄三所示新竹縣環保局八七環二字第一０五八
      四號函（詳調查卷第九三頁）及事實欄四所示新竹縣環保
      局八七環二字第一六九六九號函（詳他字第三四五號卷第
      十一頁）已難認係屬依「臺灣省營建工程剩餘土石方處理
      及資源堆置場所設置管理要點」所核發而得以當作棄土同
      意書使用，已如前述，參諸前述三件公文書所示內容，亦
      未提及有關棄土處理計畫書之事項，且新竹縣環保局根本
      不能核發棄土同意書，觀諸被告劉少林於事實欄三所示之
      八七環二字第一０五八四號函，復於被告魏子堅之函稿將
      主旨欄修改為「報備」、「地號」，「土地農地改良」並
      刪除「以供恢復土地原狀」，另於說明欄將「剩餘土方」
      改為「回填土方」、「同意」改為「知悉」、「供恢復土
      地原狀乙節，仍請依相關規定辦理」改為「若涉及其它相
      關規定者，仍請依相關規定辦理」等情，均係依照新竹縣
      政府建設局八十七年五月二十七日八七府建都字第五四二
      九八號函（詳偵字第四四二六號卷第一一三頁）核准前開
      二十七筆土地農地改良購土回填土方之函文中之用語而修
      改，況前述三件公文書復均未記載同意工程棄土進場等字
      語。
  ４、證人即當時新竹縣環保局長簡宗昌於八十八年十一月三十
      日偵查中證稱：（問：對環保局八七環二字第一０五八四
      號函稿有何意見？）是我批的沒有錯，我有看過內容再批
      的；（問：內容為何？）就環保局職責請他們注意環境保
      護的問題等語（詳他字第三四五號卷第八二頁背面至第八
      三頁）；於原審八十九年七月二十八日結證稱：（問：這
      些內容（指八七環二字第一０五八四號函）都是環保局的
      業務範圍嗎？）此份公文係屬比較詳細說明的方式．．這
      是屬於寫函的一種方式等語（詳訴字第二三九號卷第一六
      二頁），足見新竹縣環保局所發之環保備查函文亦有記載
      建號及棄土數量之情形；另證人賴懷仁即當時新竹縣環保
      局課長於本院審理時另證稱：（問：該函文等二點新竹縣
      環保局是否一再強調一０五八四號函是以環保主管單位立
      場要求業者在運、回填過程中不得違反環保法規的污染情
      形？）說明二的內容確係如此，環保單位只管污染部分等
      語（詳上更（一）字第五五三號卷三第二三頁至第二四頁
      ），則不能僅因該新竹縣環保局函文有記載建號及棄土之
      內容，即認定前開函文係係棄土同意書。
  ５、按建築棄土須棄置於建築所在之其他縣市轄區者，應向棄
      土所在地之主管建築機關備查程序；又該備查程序乃起造
      人依「臺灣省營建工程剩餘土方處理及資源堆置場設置管
      理要點」先將該廢棄土處理計劃送請該棄土地點之當地主
      管建築機關核可，再依建築法規定於開工前檢附核准之棄
      土場證明向建築所在地主管機關申請核備，故建築廢土棄
      置於建築所在之其他縣市轄區者，須起造人先將該「廢棄
      土處理計劃」送請該棄土地點之當地主管建築機關核可，
      故只有主管建築機關（工務局，因當時新竹縣政府並無工
      務局而歸由建設局主管）始為棄土之備查機關，始可核可
      棄土處理計劃，此為建管主管機關之臺北縣政府工務局所
      熟知，而依前開管理要點規定，由縣（市）主管建築機關
      之發給運送憑證及處理紀錄表，臺北縣政府曾根據省建設
      廳於八十六年所訂定之統一格式而訂定「臺北縣營建剩餘
      土方之運送憑證及處理紀錄表」（詳台上字第四０三六號
      卷第七二頁至第七八頁，運送憑證格式及處理紀錄）。故
      有關本案之所有營建工程應由臺北縣政府工務局發給之運
      送憑證及處理紀錄表，臺北縣政府既有制定之格式，而本
      案有關事實欄二所示新竹縣環保局八七環二字第一八一０
      號函（詳調查卷第三頁）、事實欄三所示新竹縣環保局八
      七環二字第一０五八四號函（詳調查卷第九三頁）及事實
      欄四所示新竹縣環保局八七環二字第一六九六九號函（詳
      他字第三四五號卷第十一頁）均非營建工程所稱之運送憑
      證及處理紀錄表，臺北縣政府工務局竟准予本案有關之營
      建工程核准建照工程放樣勘驗，自有違誤。
  ６、查是否屬「棄土同意書」在審核機關之臺北縣政府工務局
      ，首應審核是否主管建築機關所出具之函文，再審核函文
      記載之內容是否符合「棄土同意書」之內容（除土方數量
      ，尚須審核棄土處理計劃書等），而新竹縣環保局並非主
      管建築機關，自不屬於可充當工務局或建設局核發之「棄
      土同意書」之可能，另前述公函內亦未記載棄土處理計劃
      ，臺北縣政府工務局自應予以退件，自不可能發生圖利之
      結果；至另事實欄二所示被告魏子堅所偽造之新竹縣環保
      局八七環二字第三三六六號函（詳調查卷第三二頁）、事
      實欄三所示新竹縣環保局八七環二字第一一四七一號函（
      詳調查卷第九六頁）及事實欄四所示被告魏子堅偽造之新
      竹縣環保局八七環二字第一九六三一號函（詳他字第三四
      五號卷第十二頁），依證人即本案臺北縣政府工務局承辦
      人鄭安佑於本院審理時結證稱：上開新竹縣環保局公文係
      因臺北縣政府工務局於收到業者申請勘驗之棄土證明文件
      後，於勘驗核准後，會併同函文所申報之棄土文件證明地
      點，向發函之機關函詢有無出具該函文後，由發函之機關
      函覆等語（詳本院九十九年十一月三日審判筆錄第四頁至
      第五頁），亦即臺北縣政府工務局於勘驗核准後，依往例
      均會發函詢問上開函文是否係新竹縣環保局所核發之函文
      ，新竹縣環保局再予函覆，故上開函文縱由被告魏子堅偽
      造或盜蓋印章，然上開函文亦非供作棄土同意書而得以核
      准勘驗放樣使用。
  ７、查營建廢棄土管制作業，乃要求建商、營造廠在取得建照
      後，申報開工前，需提出處理所開挖土方棄置計劃、棄土
      同意書（即棄土進場證明），之後在開工後尚須放樣勘驗
      ，查核登錄棄土數量，並需陳報土方處理完成證明、完成
      棄土證明。按整個棄土過程，除棄土地點之當地主管建築
      機關核可棄土處理計劃，出具棄土同意書（即棄土進場證
      明）外，尚須棄土地點之當地主管建築機關於放樣勘驗前
      就棄土數量查核登錄，並見復（函覆）建築所在地主管機
      關，最後須由棄土地點之當地主管建築機關出具完成棄土
      證明，始能完成全部之棄土計劃，最後才能取得使用執照
      ，若僅有棄土同意書（或證明書），而最後無法取得完成
      棄土之證明，建商仍無法取得使用執照，建商自不付任何
      棄土之費用，此據承包營建工程土方之證人廖本清於本院
      更審審理時結證稱：（問：你的營建工程土方何時完成，
      何謂完成？）完成就是挖、運、棄完成。棄就是棄置完成
      。（問：到棄置完成時，要有那些程序？）完工證明陳報
      當地縣市政府，說我們棄置完成。（問：如果未到棄置完
      成程度可否拿到執照？）拿不到。（問：你們棄置的程序
      是否包括進場、查核登陸、棄置完成？）對。．．．（問
      ：你承包本件工程有無棄置完成的證明否？）那時候好像
      有，廖振明去報完工的。（問：廖振明用什麼公函去報棄
      置完成？）我不知道。（問：如果你承包的營建土方沒有
      辦法棄置完成，你們會給仲介業者錢否？）不會等語（詳
      上更（二）字第一五八號卷第一九八頁至第一九九頁），
      則縱使業者取得前揭新竹縣環保局之公函用以當作臺北縣
      政府工務局申報之棄土同意書，然之後尚須出具查核登錄
      棄土數量函文，及完成棄土證明之函文，如此一來建商或
      營造廠始能完成整個營建棄土流程而取得相關證照（包括
      使用執照），否則單純只有棄土同意書，建商或營造廠仍
      無法取得建築相關證照，且新竹縣環保局並非建管之主管
      機關自不可能查核登錄棄土數量或同意放樣勘驗，建築業
      者仍無法取得建築相關證照。
  ８、故檢察官起訴所提之證據即被告魏子堅之供述及證人姜彰
      昇之證述，僅足以證明被告魏子堅有行使偽造事實欄二、
      四所示新竹縣環保局公函，及盜蓋印章以發出事實欄三所
      示新竹縣環保局公函，然上開公函均屬新竹縣環保局公函
      而非當時得以核發棄土同意書之新竹縣建設局公函，自不
      能作為棄土同意書，臺北縣政府工務局於業者提出前揭公
      文書時，自應予以退件，不能准予勘驗放樣；另臺北縣政
      府工務局八十七年八月十八日八七北工字第Ｍ五八七一號
      函（詳調查卷第六三頁，起訴書贅載八十七年八月十日）
      、臺北縣政府工務局八十七年九月五日八七北工建字第Ｋ
      二四一０號函（調查卷第一九六頁）、臺北縣政府工務局
      八十七年八月十九日八七北工建字第Ｋ二０四八號函（詳
      調查卷第一九七頁）、臺北縣政府工務局八十七年九月五
      日八七北工建字第Ｋ二四０九號函（詳調查卷第一九八頁
      ）、臺北縣政府工務局八十七年八月十九日八七北工建字
      第Ｋ二０四九號函（詳調查卷第一九九頁）等四件函文內
      容，均係臺北縣政府工務局發函詢問事實欄三所示八七環
      二字第一一四七一號函是否係新竹縣環保局所核發之函文
      ，惟如前述，當時臺北縣政府工務局依法應將業者所提出
      之新竹縣環保局函文予以退件，不能當作棄土同意書，且
      當時臺北縣政府工務局已自行違法核准事實欄三所示建照
      工程放樣勘驗，自與被告魏子堅、劉少林二人是否涉犯貪
      污圖利罪無涉；而事實欄三所示被告魏子堅盜蓋印章之新
      竹縣環保局八七環二字第一０五八四號及第一一四七一號
      函、事實欄二所示被告魏子堅所偽造之新竹縣環保局八七
      環二字第三三六六號函，亦僅係新竹縣環保局之公函，不
      能當作棄土同意書，已如前述，自無從用以證明被告魏子
      堅、被告劉少林另涉犯貪污治罪條例之圖利罪嫌甚明。
  ９、末按「貪污治罪條例於九十年十月七日修正施行，將同條
      例第六條第一項第四款之圖利罪改為結果犯，以行為人所
      為之圖利行為，因而使自己或其他私人獲得不法利益，為
      犯罪構成要件之一。倘其所獲得之不法利益，並非由於該
      行為人之圖利行為所致，則衹能視情形論以其他罪名，不
      能以圖利罪相繩。」（詳最高法院九十八年度台上字第四
      二二七號判決意旨）。經查新竹縣環保局依「臺灣省營建
      工程剩餘土石方處理及資源堆置場所設置管理要點」之規
      定，並非當地「營建廢棄土處理」之地方主管機關（當時
      之主管機關為新竹縣政府建設局），故新竹縣環保局所出
      具之公函，自不能當作棄土同意書，故同為棄土同意書之
      審核把關者為營建主管機關之臺北縣政府工務局，更不致
      誤認由新竹縣環保局所出具之本案公文書可當作棄土同意
      書，故當業者所檢附之文件並非營建主管機關之工務局（
      或建設局）所核發出具者，臺北縣政府工務局理當以檢附
      文件不符規定而予以退件，佐以新竹縣環保局所發之環保
      備查函文亦有記載建號及棄土數量之情形，故臺北縣政府
      工務局於接獲前揭新竹縣環保局函文時，亦不能用以當作
      係合法有效之棄土同意書，參酌臺北縣政府工務局復曾根
      據省建設廳於八十六年所訂定之統一格式而訂定「臺北縣
      營建剩餘土方之運送憑證及處理紀錄表」而規定所有營建
      工程應由臺北縣政府工務局發給之運送憑證及處理紀錄表
      ，則臺北縣政府既有制定之格式，有關本案之相關新竹縣
      環保局函文皆非上開營建工程所稱之運送憑證及處理紀錄
      表，且新竹縣環保局前述公文內亦均未記載棄土處理計劃
      ，臺北縣政府工務局自應予退件不受理，然臺北縣政府工
      務局竟准予本案有關之營建工程核准建照工程放樣勘驗，
      自屬臺北縣政府工務局之違誤致造成核准業者各該建照工
      程放樣勘驗之結果，另營建廢棄土管制作業，除要求業者
      須於申報開工前取得棄土同意書，尚須由棄土地點之當地
      主管建築機關於放樣勘驗前就棄土數量查核登錄，並見復
      （函覆）建築所在地主管機關，最後須由棄土地點之當地
      主管建築機關出具完成棄土證明，始能完成全部之棄土計
      劃，最後才能取得使用執照，而新竹縣環保局並非建管之
      主管機關自不可能查核登錄棄土數量或同意放樣勘驗，業
      者仍無法取得建築相關證照，而檢察官起訴書所提之證據
      ，僅足以證明被告魏子堅有偽造事實欄二、四所示新竹縣
      環保局公函、新竹縣環保局有出具事實欄三所示公函，然
      上開公函均無從作為棄土同意書使用，揆諸前揭最高法院
      判決說明，業者所獲得可以由臺北縣政府工務局核准放樣
      勘驗之結果，係由於臺北縣政府工務局違法將新竹縣環保
      局公函當作棄土同意書所致，此種情形只能視情形論以被
      告魏子堅行使偽造公文書及盜用印章之罪名，尚難將被告
      魏子堅及被告劉少林另論以貪污治罪條例所規定之圖利罪
      相繩。
（七）綜上所述，本件依據檢察官所提出之前開證據不足以證明
      被告魏子堅、被告劉少林有何上述公訴意旨所指之違反貪
      污治罪條例所指指之圖利罪犯行。此外，復查無其他積極
      之證據足以證明被告魏子堅及被告劉少林有何上述公訴意
      旨所述之行為，揆諸前開說明，上開部分不能證明被告魏
      子堅、被告劉少林此部分之犯罪，自應就被告劉少林為無
      罪之諭知，至被告魏子堅此部分之犯罪，因檢察官起訴意
      旨認此部分與本院前揭認定被告魏子堅有罪之部分，有修
      正前刑法第五十五條牽連犯之裁判上一罪之關係，爰不另
      為無罪之諭知，一併敘明。
據上論斷，應依刑事訴訟法第三百六十九條第一項前段、第三百
六十四條、第二百九十九條第一項前段、第三百條、第三百零一
條第一項，刑法第二條第一項前段、第二百十六條、第二百十一
條、第二百十七條第二項，修正前刑法第二十八條、第五十六條
、第五十五條，中華民國九十六年罪犯減刑條例第二條第一項第
三款、第七條，刑事妥速審判法第七條，判決如主文。
本案經檢察官孫冀薇到庭執行職務。
中    華    民    國   100    年    4     月    20    日
                  刑事第十八庭審判長法  官  吳鴻章
                                    法  官  汪梅芬
                                    法  官  曾淑華
以上正本證明與原本無異。
被告魏子堅、檢察官如不服本判決，應於收受送達後10日內向本
院提出上訴書狀，其未敘述上訴之理由者並得於提起上訴後10日
內向本院補提理由書（均須按他造當事人之人數附繕本）「切勿
逕送上級法院」。
被告劉少林不得上訴。
                                    書記官  王增華
中    華    民    國   100    年    4     月    20    日
附錄本案論罪科刑法條全文：
中華民國刑法第211條（偽造變造公文書罪）
偽造、變造公文書，足以生損害於公眾或他人者，處 1 年以上
7 年以下有期徒刑。
中華民國刑法第216條（行使偽造變造或登載不實之文書罪）
行使第 210 條至第 215 條之文書者，依偽造、變造文書或登載
不實事項或使登載不實事項之規定處斷。
中華民國刑法第217條（偽造盜用印章印文或署押罪）
偽造印章、印文或署押，足以生損害於公眾或他人者，處 3 年
以下有期徒刑。
盜用印章、印文或署押，足以生損害於公眾或他人者，亦同。